【裁判字號】    92,易,216
【裁判日期】    920613
【裁判案由】    違反動產擔保交易法
【裁判全文】
臺灣高雄地方法院刑事判決                          九十二年度易字第二一六號
    公  訴  人  臺灣高雄地方法院檢察署檢察官
    被      告  甲○○
右列被告因違反動產擔保交易法案件，經檢察官提起公訴（九十一年度偵字第二六四
三九號），本院判決如左：
    主  文
甲○○無罪。
    理  由
一、公訴意旨略以：被告甲○○於民國九十年八月二日，以動產擔保交易法所規定之
    動產抵押方式，向福灣企業股份有限公司（下稱福灣公司），提供自己所有牌照
    號碼為Ｂ八─二四九九號自用小客車（下稱系爭汽車）設定動產抵押權，並以該
    車向遠東國際商業銀行股份有限公司（下稱遠東銀行）辦理消費性貸款，且由福
    灣公司出具保證書擔任該借款之保證人，借貸金額為新台幣（下同）三十萬元，
    為動產擔保交易之債務人。雙方約定貸款期限，自九十年九月八日起分三十六期
    ，以每月為一期，每期清償一萬一千一百四十八元，標的物存放地點為高雄市○
    ○區○○街一二九號八樓，在價金未付清之前，標的物僅得依約占有使用，不得
    任意遷移或為其他處分。詎甲○○自九十一年六月起即未向遠東銀行償還貸款，
    並意圖為自己不法之利益，將上開動產擔保標的遷移，不知去向。嗣經福灣公司
    派人前往查訪始發現甲○○已將上開動產擔保標的物之自小客車遷移且去向不明
    ，致福灣公司無法占有系爭汽車，依動產擔保交易法行使取償之權利，而受有損
    害，因認被告涉犯違反動產擔保交易法第三十八條之罪嫌云云。
二、按犯罪事實應依證據認定之，無證據不得推定其犯罪事實；又不能證明被告犯罪
    者，應諭知無罪之判決，刑事訴訟法第一百五十四條、第三百零一條第一項分別
    定有明文。次按認定不利於被告之事實，須依積極證據，苟積極證據不足為不利
    於被告事實之認定，即應為有利於被告之認定，更不必有何有利之證據；另告訴
    人之指訴，係以使被告受刑事訴追為目的，是其陳述是否與事實相符，仍應調查
    其他證據以資審認；再認定犯罪事實所憑之證據，雖不以直接證據為為限，間接
    證據亦包括在內，然而無論為直接或間接證據，其為訴訟上之證明，須於通常一
    般人均不致有所懷疑，而得確定其為真實之程度者，始得據為有罪之認定，最高
    法院分別著有三十年上字第八一六號、五十二年臺上字第一三ＯＯ號及七十六年
    臺上字第四九八六號判例足資參照。另按按動產擔保交易法第三十八條係規定：
    「動產擔保交易之債務人，意圖不法之利益，將標的物遷移、出賣、出質、移轉
    、抵押或為其他處分，致生損害於債權人」，即該條之構成要件，除客觀上要有
    將標的物遷移、出賣、出質、移轉、抵押及其他處分之行為外，主觀上尚須有獲
    取不法利益之意圖。
三、公訴意旨認被告甲○○涉犯上開罪嫌，無非以告訴人之指訴及消費者信用貸款約
    定書、保證書、動產抵押契約書、動產擔保交易動產抵押設定登記申請書、高雄
    市監理處動產擔保交易登記證明書各一份為其論據。訊據被告甲○○對於在右揭
    時間就系爭車輛設定動產抵押權予福隆公司，並據以向遠東銀行辦理消費性貸款
    ，且自九十一年六月起即未向遠東銀行償還貸款之事實固不諱言，惟堅決否認有
    意圖為自己不法之利益，而遷移標的物之犯行，辯稱：其與福隆公司雖約定抵押
    物即系爭車輛應經常停放在其設於高雄市○○區○○里○○鄰○○街一二九號八
    樓之處，惟該處係其戶籍地，其於購車時即係於桃園工作，告訴人公司亦為知情
    ，更知悉其居所地地址為桃園縣大園鄉○○路二九六號，且在其經濟能力窘迫逾
    期償還借款時，告訴人公司亦依上開居所地地址寄發繳款通知書，而系爭車輛亦
    仍於其保管中，並無任何涉犯動產擔保交易法之情事等語，經查，被告就系爭車
    輛設定動產抵押權予告訴人福灣公司，並逾期繳款等情，固有上開資料附卷可資
    為憑，惟告訴人公司確曾以被告設於桃園縣大園鄉之居所地為繳款通知之送達地
    一情，業據告訴代理人乙○○到庭陳述無訛（參本院卷第五十四頁），並有該繳
    款通知書一紙附本院卷第五十一頁可參，足認告訴人確已知悉被告居住於桃園縣
    之事實，再系爭車輛乃流動性之交通工具，自會隨同被告之居所地而遷移，從而
    尚難僅憑告訴人無法在被告之戶籍地尋得上開車輛即認被告係基於不法利益之意
    圖而將該車輛遷移，況被告更在本院於九十二年五月十九日進行言詞辯論程序時
    ，駕駛系爭車輛至本院，此亦經告訴代理人乙○○親自確認該車無訛，是顯見被
    告辯稱該車輛均由其使用中，並無意圖不法之利益，將標的物遷移、出賣、出質
    、移轉、抵押或為其他處分等語應可採信，且被告亦與告訴人公司達成和解，此
    亦經告訴代理人到庭陳述明確，更可認被告並無不法利益之意圖，僅係一時無法
    支付貸款，此純屬當事人間之民事糾葛。此外，本院復查無其他積極證據足資審
    認被告有公訴人所指之犯行，揆諸前揭法條及判例意旨，自應為被告無罪之諭知
    。據上論斷，應依刑事訴訟法第三百零一條第一項，判決如主文。
本案經檢察官呂幸玲到庭執行職務。
中      華      民      國      九十二     年     六     月    十三     日
                                  臺灣高雄地方法院刑事第二庭
                                      法  官    林靜梅
右正本證明與原本無異。
如不服本判決，應於判決送達後十日內，向本院提出上訴狀。
                                      書記官    洪生輝
中    華    民    國      九十二      年      六      月      十六      日


司法院資訊處製作；財團法人民間司法改革基金會備份。
